【裁判字號】    89,台上,3979
【裁判日期】    890706
【裁判案由】    背信
【裁判全文】
最高法院刑事判決                              八十九年度台上字第三九七九號
    上訴人  台灣高等法院檢察署檢察官
    被  告  甲○○
            丙○○
            乙○○
右上訴人因被告等背信案件，不服台灣高等法院中華民國八十七年四月七日第二審判
決（八十五年度上訴字第五三九七號，起訴案號：台灣台北地方法院檢察署八十三年
度偵字第九八二一號) ，提起上訴，本院判決如左：
    主  文
上訴駁回。
    理  由
一、背信部分：
按刑事訴訟法第三百七十七條規定，上訴於第三審法院，非以判決違背法令為理由，
不得為之。是提起第三審上訴，應以原判決違背法令為理由，係屬法定要件。如果上
訴理由狀並未依據卷內訴訟資料，具體指摘原判決不適用何種法則或如何適用不當，
或所指摘原判決違法情事，顯與法律規定得為第三審上訴理由之違法情形，不相適合
時，均應認其上訴為違背法律上之程式，予以駁回。本件檢察官對於背信部分，上訴
意旨略稱：原判決認定，告訴人彭新有等人與被告甲○○、丙○○、乙○○間，就編
號Ａ房屋扣款新台幣（下同）二十五萬元，尚有不同意見，因認無積極證據足資證
明被告等涉有背信刑責。惟關於遲延交屋一事，甲○○並未事先向告訴人等報告或為
洽商。而遲延交屋之責任，無由告訴人等負擔之理。被告等未經同意，擅自扣留告訴
人等之售屋款二十五萬元交予他人，顯已涉有背信刑責。原判決未細究其責任歸屬，
遽諭知無罪，即有未合云云。
惟查：原判決維持第一審諭知被告等無罪之判決，已詳細說明其得心證之理由。而上
訴第三審法院之案件，是否以判決違背法令為上訴理由，應就上訴人之上訴理由書狀
加以審查。至原判決究有無違法，與上訴是否以違法為理由為兩事。如上訴理由書狀
非以判決違法為上訴理由，其上訴第三審之程式即有欠缺，應認上訴為不合法，依刑
事訴訟法第三百九十五條前段予以駁回（本院七十一年臺上字第七七二八號判例參照
）。前揭上訴意旨，對於原判決究竟如何違背法令，並無一語道及，顯與法律規定得
為第三審上訴理由之違法情形，不相適合，其上訴違背法律上之程式，應予駁回。又
背信雖屬刑事訴訟法第三百七十六條第五款所列之案件，惟於（八十四年十月二十日
公布）修正刑事訴訟法施行前，原得上訴於第三審法院，且已繫屬於法院，依刑事訴
訟法施行法第五條第一項規定，仍應依施行前之法定程序終結之，附此敘明。
二、侵占、重利部分：
上訴得對於判決之一部為之，未聲明為一部者，視為全部上訴。刑事訴訟法第三百四
十八條第一項定有明文。本件檢察官對於原判決不服，提起上訴，未聲明為一部上訴
，依前開規定，應視為對於重利部分亦提起上訴，核先敘明。又裁判上一罪案件之重
罪得提起第三審上訴，其輕罪部分雖不得上訴，依審判不可分原則，第三審法院亦應
併予審判，但以重罪部分之上訴合法為前提，如該上訴為不合法，第三審法院既應從
程序上予以駁回，而無從為實體上判決，對於輕罪部分自無從適用審判不可分原則，
併為實體上審判（本院七十六年臺上字第二二○二號判例參照）。按刑事訴訟法第三
百七十六條所列各罪之案件，經第二審判決者，不得上訴於第三審法院，法有明文。
本件被告甲○○被訴其以六千二百十萬元買受三戶房屋時，虛列九百五十一萬一千八
百零二元之增值稅，另列不詳名目四十二萬零四百九十一元之交易稅，並虛構十萬元
之交際費，共計侵占一千零三萬二千二百九十三元，涉有刑法第三百三十五條第一項
之侵占罪嫌（即檢察官上訴理由一、二、三所指部分）；及被告丙○○、乙○○被訴
向蔣忠佑收取重利，涉有刑法第三百四十四條之重利罪嫌部分，檢察官認為均與背信
有牽連犯關係。惟前者（侵占）屬刑事訴訟法第三百七十六條第三款之案件，於八十
四年十月二十日修正刑事訴訟法公布施行前，即不得上訴於第三審法院；後者（重利
）則屬同法條第一款之案件，亦不得上訴於第三審法院。本件背信部分之上訴為不合
法，應從程序上駁回，已如前述，則對於檢察官所指之輕罪侵占、重利部分，自無從
併為實體上審判，應併予駁回。
據上論結，應依刑事訴訟法第三百九十五條前段，判決如主文。
中      華      民      國    八十九    年      七      月      六      日
                              最高法院刑事第十二庭
                                  審判長法官  陳  炳  煌
                                        法官  陳  正  庸
                                        法官  陳  世  雄
                                        法官  徐  文  亮
                                        法官  吳  信  銘
      右正本證明與原本無異
                                              書  記  官
中      華      民      國    八十九    年      七      月     十三     日


司法院資訊處製作；財團法人民間司法改革基金會備份。
